【裁判字號】    97,上更(一),262
【裁判日期】    980423
【裁判案由】    違反毒品危害防制條例
【裁判全文】
臺灣高等法院高雄分院刑事判決     97年度上更(一)字第262號
上  訴  人  臺灣高雄地方法院檢察署檢察官
被      告  甲○○
義務辯護人  戴慕蘭律師
被      告  乙○○（原名潘柏宏）
                    （現另案於臺灣屏東監獄執行中）
指定辯護人  本院公設辯護人   孫妙岑
上列上訴人因被告違反毒品危害防制條例案件，不服臺灣高雄地
方法院94年度訴字第1182號民國96年7 月25日第一審判決（起訴
案號：臺灣高雄地方法院檢察署94年度偵字第5080號、追加起訴
案號：同署95年度蒞追字第1 號），提起上訴，經判決後，由最
高法院發回更審，本院判決如下：
     主  文
原判決關於甲○○、乙○○無罪部分均撤銷。
甲○○、乙○○共同犯製造第二級毒品未遂罪，甲○○，累犯，
處有期徒刑肆年，乙○○處有期徒刑年捌月。扣案之半成品捌
包（共計毛重3790公克）、原料伍包（共計毛重2475.86 公克）
，模具肆個、烤箱、吹風機各壹臺、攪拌器壹個、乾燥劑壹包、
塑膠容器陸個、成型壓模機壹臺、製藥模具壹塊、塑膠盤攪拌容
器肆盒、毛刷拾貳把，均沒收。
     事  實
一、甲○○於93年間，因違反毒品危害防制條例案件，經原審以
    93年度簡字第1415號判處有期徒刑4 月確定，甫於93年7 月
    1 日易科罰金執行完畢。詎仍不知悔改，又與潘柏宏、周承
    勳（另案審理）共同基於製造第二級毒品甲基安非他命之犯
    意聯絡，自民國93年12月某日起，即利用成型壓模機、製藥
    模具、烤箱、吹風機、攪拌器、乾燥劑、塑膠容器等器具，
    在位於高雄市○○路24巷1 號6 樓之2 處所內，以彼此分工
    ，由周承勳負責收集原料並攪拌合成；潘柏宏負責壓模並挖
    模；甲○○則以日曬及吹風機，使其乾硬成形等方式，共打
    錠製造甲基安非他命4 、500 顆，因未成功，予以拋棄。嗣
    因渠等打錠製造過程吵雜，遭上址鄰居住戶反應，周承勳等
    人因恐事跡敗露，遂將前開製造甲基安非他命之器具及第四
    級毒品麻黃鹼、苯巴比妥等原料，搬移至潘柏宏位於高雄縣
    仁武鄉○○村○○○ 街32之2 號住處內，繼續製造甲基安非
    他命。迄94年2 月25日，為警循線分別前往甲○○位於高雄
    市苓雅區○○○路63號15樓之40及高雄縣仁武鄉○○村○○
    街102 號4 樓之4 住處內，查獲甲基安非他命之半成品8 包
    （共計毛重3.790 公克）、原料5 包（共計毛重2475.86 公
    克），及製造工具模具4 個、烤箱1 臺、吹風機1 臺、攪拌
    器1 個、乾燥劑1 包、塑膠容器6 個等物品；同日9 時10分
    許，警方復前往潘柏宏位於高雄縣仁武鄉○○村○○○街32
    之2 號住處內，查獲成型壓模機1 台、製藥模具1 塊、塑膠
    盤攪拌容器4 盒等物。
二、案經高雄市政府警察局移送臺灣高雄地方法院檢察署檢察官
    偵查起訴及追加起訴。
     理  由
甲、程序部分：
    本判決以下所引用之傳聞證據，被告及其辯護人於本院審理
    時均表示無意見，且未於言詞辯論終結前聲明異議，本院審
    酌上開傳聞證據之取得，並無不法之情事，認為適當，依刑
    事訴訟法第159 條之5 第2 項規定，自有證據能力，均得為
    證據。
乙、實體部分：
一、上開事實，業據被告甲○○、乙○○分別於警詢及偵查中供
    承不諱，且互核一致，復有扣案之甲基安非他命半成品8 包
    （共計毛重3790公克）、原料5 包（共計毛重2475.86 公克
    ）、模具4 個、烤箱、吹風機各1 台、攪拌器1 個、乾燥劑
    1 包、塑膠容器6 個、成型壓模1 台、製藥模具1 塊、塑膠
    盤攪拌容器4 盒、毛刷12把可資佐證。此外，復有被告2 人
    與周承勳於電話中討論製造甲基安非他命之通訊監察譯文表
    、搜索扣押筆錄、扣押物品目錄表、現場照片等附卷可稽。
    事證已臻明確，被告2 人於原審及本院審理時翻異前供，否
    認犯罪，自無可採，被告等之犯行，均堪認定。
二、比較新舊法：
    按行為後法律有變更者，適用行為時之法律。但行為後之法
    律有利於行為人者，適用最有利於行為人之法律，刑法第2
    條第1 項定有明文。查被告於前開行為後，刑法相關規定業
    經總統於94年1 月7 日修正公布，並依刑法施行法第10條之
    1 規定自95年7 月1 日施行。職是，本件自應就被告行為前
    、後相關法律有修正者，依前揭規定加以比較適用。茲說明
    如下：
  (一)修正後刑法第28條關於成立共同正犯之標準，將原來共同正
    犯之共同「實施」犯罪，改為共同「實行」犯罪，剔除完全
    未參與犯罪相關行為之「實行」的「陰謀共同正犯」及「預
    備共同正犯」，是修正後之共同正犯之可罰性要件之範圍業
    已限縮。惟修正前刑法第28條規定並未較不利被告等，自應
    予適用。
  (二)被告等行為時之刑法第64條第2 項規定：「死刑減輕者，為
    無期徒刑，或為15年以下12年以上有期徒刑」，修正前刑法
    第65條第2 項規定：「無期徒刑減輕者，為7 年以上有期徒
    刑」，修正後刑法第64條第2 項規定：「死刑減輕者，為無
    期徒刑」，修正後刑法第65條第2 項規定：「無期徒刑減輕
    者，為20年以下有期徒刑15年以上有期徒刑」，經比較新、
    舊法適用結果，修正後分別將刑法第64條第2 項、第65條第
    2 項之死刑、無期徒刑減輕規定，由「為無期徒刑，或為15
    年以下12年以上有期徒刑」、「為7 年以上有期徒刑」，提
    高為「為無期徒刑」、「為20年以下有期徒刑15年以上有期
    徒刑」，是修正後之刑法並無較有利於被告。應依修正後刑
    法第2 條第1 項之規定，適用最有利於行為人之法律即行為
    時法。
三、核被告甲○○、乙○○所為，均係犯毒品危害防制條例第4
    條第6 項、第2 項之製造第二級毒品未遂罪。又被告2 人已
    著手於犯罪行為之實行，而不遂，為未遂犯，應依刑法第25
    條第2 項規定減輕其刑。被告2 人與周承勳間，就上開犯行
    ，有犯意聯絡及行為分擔，均為共同正犯。又被告甲○○於
    93年間曾違反毒品危害防制條例案件，經原審判處有期徒刑
    4 月確定，於93年7 月1 日易科罰金執行完畢，有臺灣高等
    法院被告前案紀錄表在卷可稽。茲於前案執行完畢後，5 年
    以內再犯本件有期徒刑以上之罪，為累犯，應依刑法第47條
    第1 項規定加重其刑。又被告甲○○同時有刑之加重及減輕
    事由，依法先加後減之。
四、原審未予詳查，遽為被告等此部分無罪之諭知，尚有未當。
    公訴人上訴意旨，執此指摘原審此部分判決不當，為有理由
    ，自應由本院將原審此部分判決撤銷改判。審酌被告2 人為
    圖取暴利而製造甲基安非他命，惡性非輕，惟念被告2 人尚
    未製成毒品即被查獲，實害尚輕，及被告甲○○有事實欄所
    載之犯罪前科，有臺灣高等法院被告前案紀錄表在卷可稽，
    素行非佳等一切情狀，分別量處如主文第2 項所示之刑，以
    資懲儆，扣案之甲基安非他命半成品8 包（共計毛重3.790
    公克）、原料5 包（共計毛重2475.86 公克）、模具4 個、
    烤箱、吹風機各1 台、攪拌器1 個、乾燥劑1 包、塑膠容器
    6 個、成型壓模機1 台、製藥模具1 塊、塑膠盤攪拌容器4
    盒、毛刷12把，均係被告2 人及共犯周承勳製造甲基安非他
    命犯罪所用之物，均應依毒品危害防制條例第19條第1 項規
    定宣告沒收。至於扣案與本案犯罪無關之甲基安非他命吸食
    器5 組、玻璃球3 顆、分裝夾鏈袋2 包、行動電話手機3 支
    、高雄分公司名冊1 張、大型塑膠墊1 張、板手1 把、鐵錘
    2 支、鐵鑿2 支、鉗子2 支、螺絲起子3 支、剪刀2 把，自
    不予宣告沒收，併此明。至於公訴人另認被告等涉犯販毒
    第二級毒品罪部分，惟查被告等製造甲基安非他命既未成功
    自無從販賣，此部分犯罪尚屬不能成立。又公訴人另認被告
    等自周承勳位於高雄市○○路住處，將扣案之半成品8 包之
    第四級毒品苯巴比妥、麻黃鹼運輸至乙○○位於高雄縣仁武
    鄉五和村之住處，被告2 人另犯毒品危害防制條例第4 條第
    4 項之運輸第四級毒品罪嫌。惟查上開苯巴比妥、麻黃鹼係
    被告等製造甲基安非他命之原料，已據被告等供明在卷。而
    被告等將上開原料由周承勳之住處搬運至乙○○之住處，目
    的在繼續製造甲基安非他命，主觀上，尚無運輸第四級毒品
    之意思，被告此部分犯罪尚屬不能成立。惟公訴人認被告被
    訴販賣第二級毒品及運輸第四級毒品部分，與前開論罪科刑
    部分，具有裁判上一罪關係，故不另為被告此部分無罪之諭
    知。
五、被告甲○○被訴施用第二級毒品甲基安非他命部分（即檢察
    官以95年度蒞追字第1 號追加起訴部分），業經原審判決確
    定，本院自不再論列，附此明。
六、被告乙○○確於94年2 月24日，經警查獲其持有第二級毒品
    甲基安非他命1 包（驗前毛重2.5 公克，驗後毛重2.4 公克
    ），業據被告乙○○自承在卷，並有高醫94年3 月22日檢驗
    報告1 紙在卷足參（見94年度偵字第5080號卷第46頁），是
    被告乙○○涉犯持有第二級毒品甲基安非他命罪行，應堪認
    定。又該部分之犯罪事實，已經檢察官明確記載於起訴書犯
    罪事實欄，有起訴書附卷可憑，則雖被告乙○○前揭被訴製
    造、販賣第二級毒品甲基安非他命之犯行，經原審為無罪判
    決，原審仍應就其業經起訴之持有第二級毒品甲基安非他命
    部分予以審判，乃原判決竟謂此部分並非本案起訴範圍，而
    恝未論置，尚有未合，自應由原審法院予以捕充判決，附此
    明。
據上論斷，應依刑事訴訟法第369 條第1 項前段、第364 條、第
299 條第1 項前段、毒品危害防制條例第4 條第6 項、第22項、
第19條第1 項、刑法第2 條第1 項、第11條、第28條（修正前）
、第25條第2項、第47條第1項，判決如主文。
本案經檢察官王登榮到庭執行職務。
中    華    民    國    98    年    4     月    23    日
                  刑事第九庭    審判長法  官 莊秋桃
                                      法  官 范惠瑩
                                      法  官 謝宏宗
以上正本證明與原本無異。
如不服本判決應於收受本判決後10日內向本院提出上訴書狀，其
未敘述上訴理由者，並得於提起上訴後10日內向本院補提理由書
狀（均須按他造當事人之人數附繕本）「切勿逕送上級法院」。
中    華    民    國    98    年    4     月    24    日
                                      書記官 蘇恒仁
附錄本判決論罪科刑法條：
毒品危害防制條例第4條第6項、第2項
製造、運輸、販賣第二級毒品者，處無期徒刑或7 年以上有期徒
刑，得併科新臺幣7 百萬元以下罰金。
前五項之未遂犯罰之。


司法院資訊處製作；財團法人民間司法改革基金會備份。
